臺灣高等法院臺中分院民事裁定
111年度抗字第363號
抗  告  人  葉芬菲  

代  理  人  黃聖棻律師
            莊惠萍律師
相  對  人  王大本  
上列當事人間請求損害賠償等事件，抗告人對於中華民國111年7
月27日臺灣臺中地方法院111年度重訴字第453號所為裁定提起抗
告，本院裁定如下：
    主  文
抗告駁回。
抗告費用由抗告人負擔。
    理  由
一、抗告意旨略以：抗告人以相對人將其所有彰化縣○○市○○段○○
    ○○段000地號土地（下稱系爭土地）出售予抗告人後，再將
    系爭土地出售予居住在臺中市○○區之鄭姓及黃姓買受人為由
    ，主張相對人與鄭姓及黃姓買受人共同對抗告人為侵權行為
    ，依買賣契約法律關係、民法第226條第1項、第184條規定
    ，訴請相對人損害賠償。鄭姓及黃姓買受人均居住在臺中市
    ○○區，侵權行為地即在臺中市○○區，依民事訴訟法第15條規
    定，原法院就本件有管轄權。詎原法院竟以抗告人請求權之
    發生非基於侵權行為，而將本件裁定移送臺灣彰化地方法院
    審理，已涉實體事項之認定，應屬違誤。再者，本件非屬民
    事訴訟法第10條第1項之專屬管轄案件，相對人亦未為管轄
    抗辯，應有民事訴訟法第25條擬制合意管轄之適用，原裁定
    移轉管轄亦有違誤，爰提起抗告請求廢棄原裁定等語。
二、按訴訟之全部或一部，法院認為無管轄權者，依原告聲請或
    依職權以裁定移送其管轄法院，民事訴訟法第28條第1項定
    有明文。次按訴訟，由被告住所地之法院管轄，同法第1條
    第1項亦有明定。是當事人間若無專屬管轄之情形，亦無特
    別審判籍之適用，即應回歸普通審判籍之規定。
三、經查：
　㈠抗告人以相對人將其所有系爭土地出售予抗告人後，再將系
    爭土地出售予鄭姓及黃姓買受人為由，依兩造間之買賣契約
    及民法第226條第1項規定，請求相對人賠償轉售價差、租金
    損失及違約金等等，係屬因契約涉訟，依民事訴訟法第12條
    規定，如經當事人定有債務履行地，固得由該履行地之法院
    管轄。惟觀諸兩造所簽訂之不動產買賣意願書，並無債務履
    行地之約定，自無該條規定由債務履行地管轄之適用。
　㈡抗告人雖又主張相對人將系爭土地一物二賣予鄭姓及黃姓買
    受人構成民法第184條之侵權行為等語，姑不論實體上是否
    有理由，其主張侵權行為地在臺中市○○區，無非係以鄭姓及
    黃姓買受人之居住地點為據。然鄭姓及黃姓買受人居住在何
    處與侵權行為地並無關聯，自不能據此即謂臺中市○○區為侵
    權行為地。又系爭土地位在彰化縣，移轉登記由土地所在地
    之直轄市、縣（市）地政機關辦理之（土地登記規則第3條
    第1項），是相對人無法履行移轉系爭土地所有權之義務致
    損害抗告人利益之行為地應在彰化縣，依民事訴訟法第15條
    第1項規定，臺灣彰化地方法院對本件即有管轄權。
　㈢抗告人另主張本件訴訟相對人未為管轄抗辯，有民事訴訟法
    第25條擬制合意管轄之適用等語。惟按被告不抗辯法院無管
    轄權，而為本案之言詞辯論者，以其法院為有管轄權之法院
    ，民事訴訟法第25條定有明文。本件抗告人起訴後，原法院
    尚未定言詞辯論期日，相對人自不可能為本案之言詞辯論，
    是本件應無前開擬制合意管轄規定之適用。
四、綜上所述，抗告人既無法證明兩造合意以臺中市為債務履行
    地，本件亦不符合擬制合意管轄之規定，且相對人之住所地
    及抗告人所陳侵權事實之行為地均在彰化縣，依民事訴訟法
    第1條第1項、第15條第1項規定，本件自應由臺灣彰化地方
    法院管轄。原法院依同法第28條第1項規定，裁定本件移送
    臺灣彰化地方法院，核無違誤。抗告意旨猶執陳詞，指摘原
    裁定不當，聲明廢棄，非有理由，應予駁回。
五、據上論結，本件抗告為無理由，裁定如主文。
中　　華　　民　　國　　111 　年　　12　　月　　13　　日
              民事第二庭    審判長法　官  楊國精
　　　　　　　　　　　      　　　法　官  陳得利
　　　　　　　　　　　      　　　法　官  林筱涵
正本係照原本作成。
再為抗告應以適用法規顯有錯誤為理由。
如不服本裁定，應於收受送達後10日內向本院提出抗告書狀（須
按他造人數附具繕本），並繳納抗告裁判費新臺幣1,000元整，
並同時委任律師或具有律師資格之關係人為代理人。因疫情而遲
誤不變期間，得向法院聲請回復原狀。
                                  書記官  呂安茹

中　　華　　民　　國　　111 　年　　12　　月　　14　　日